臺灣彰化地方法院刑事判決　　　　　　　　　　　　　　九十三年度自字第三五號
　　自　訴　人　丙○○
　　自訴代理人　劉惠利律師
　　被　　　告　乙○○
右列被告因違反商標法案件，經自訴人提起自訴，本院判決如左：
    主  文
本件管轄錯誤。
    理  由
一、自訴意旨略以：被告乙○○係大古通信有限公司（自訴狀誤載為大古通訊有限公
    司，址設桃園縣桃園市○○里○○路六三號）負責人，經營各種通訊器材、電話
    器材及其配件買賣業務，明知同案被告甲○○（另行審結）所販售之行動電話皮
    套及掛牌上之「U.N.POLO」字樣及圖形（詳如附件一），係仿冒自訴人已經合法
    註冊使用於呼叫器、行動電話皮套等商標法施行細則第四十九條第009類之商品
    或服務名稱之商標「BIUSCOPOLO」及「丙○○標章」圖形（詳如附件二、三之中
    華民國商標註冊證），竟基於販售圖利之概括犯意，向甲○○購入仿冒自訴人商
    標之商品，在其位於桃園縣桃園市○○路六十三號之大古通信有限公司設攤陳列
    、販賣，因認被告涉犯商標法第八十二條販賣仿冒商標商品罪嫌。
二、按案件由犯罪地或被告之住所、居所或所在地之法院管轄，此為刑事訴訟法第五
    條第一項所明定；而無管轄權之案件，應諭知管轄錯誤之判決，惟自訴案件經諭
    知管轄錯誤之判決者，非經自訴人聲明，毋庸移送案件於管轄法院，刑事訴訟法
    第三百零四條、第三百三十五條分別定有明文。前揭管轄錯誤之判決，並得不經
    言詞辯論為之，刑事訴訟法第三百零七條規定甚明。
三、本件自訴人並未指明被告乙○○之年籍資料，然查大古通信有限公司負責人乙○
    ○之身分證統一編號為Ｚ000000000號，住桃園縣八德市○○里○○路
    ○段一一二三號，有財團法人金融聯合徵信中心、法務部戶役政連結作業系統個
    人基本資料查詢表各一份附卷可稽；且依自訴狀所述，被告涉犯販賣仿冒商標商
    品罪之犯罪地點係在桃園縣桃園市○○路六十三號之大古通信有限公司，均非位
    於本院管轄區域內；而自訴人提起自訴時，係認被告甲○○涉犯商標法第八十一
    條罪嫌，被告乙○○則涉犯同法第八十二條罪嫌，嗣經本院於開庭時諭知自訴代
    理人就本院對被告乙○○部分有管轄權乙節提出說明及證據，自訴人雖於民國九
    十三年十一月二十九日提出補充自訴理由狀，主張被告甲○○亦涉犯商標法第八
    十二條罪嫌，且為大盤商，被告乙○○為小盤商，兩人間有供貨關係，故被告二
    人為共同正犯，屬刑事訴訟法第七條第二款之相牽連案件，依同法第六條本院即
    有管轄權等語。惟按刑事訴訟法第七條第二款所謂「數人共犯一罪或數罪」，固
    包括共同正犯之情形，惟共同正犯係指以自己共同犯罪之意思，參與實施犯罪構
    成要件以外之行為，或以自己共同犯罪之意思，事先同謀，而由其中一部分人實
    施犯罪之行為者，有司法院大法官釋字第一○九號解釋可資參照，是共同正犯間
    應有共同犯罪之意思方足成立。查被告甲○○於本院準備程序中陳稱：其不認識
    被告乙○○，未直接出貨給他，如果他有賣其生產之商品，應該是其下游之大盤
    商賣給他的等語（參本院九十三年十二月二十二日準備程序筆錄第四、五頁），
    則被告甲○○、乙○○兩人間應無共同犯罪意思存在之可能；況交易市場貨物流
    通，從製造、加工、運輸、販賣迄最後進入消費者手中，必須透過許多參與者始
    能達成，這些參與者在不同交易階段各有其不同地位，或為生產者與消費者關係
    、或為服務需求者與服務提供者關係，彼此為法律行為之對立當事人，目的均為
    自己創造利益，當契約履行完畢後，其行為即已完成，至於對造後續如何處理，
    則非其所關心，例如：在原料供應環節中，原料供應商與製造商為法律關係之對
    立當事人；待製造商完成商品製造，將商品販售予銷售大盤商時，製造商與銷售
    大盤商間即成立商品買賣契約，彼此成為該法律關係之對立當事人；倘銷售大盤
    商再將商品販售予銷售小盤商，該兩造間即另行成立商品買賣契約，而互為該法
    律關係之對立當事人。以上各契約當事人在各別法律關係中分別擔任貨物（或服
    務）提供者與需求者角色，各自追求自己利益，其行為並在其完成個別契約之履
    行後結束，且原則上不得參與或限制他方後續之營業行為，此為市場經濟得以成
    型之基礎，亦係公平交易法第十九條第二款、第六款之立法精神，故實無從僅因
    兩人具有上下游之交易關係，即認兩人有共同為一定行為之意思。本件被告乙○
    ○經營大古通信有限公司，縱確購入甲○○所製造仿冒自訴人商標之商品加以販
    售，依前揭說明，亦僅係為自己之利益所為之犯罪行為，無從據此認定其與被告
    甲○○有何共同犯罪之意思，是被告二人間既無犯意聯絡及行為分擔，即非共同
    正犯，而無刑事訴訟法第七條第二款相牽連案件之情形。自訴人就被告乙○○部
    分向本院提起自訴，揆諸前揭說明，應認本院無管轄權，爰不經言詞辯論，逕諭
    知管轄錯誤之判決。又本件未經自訴人聲明，爰不將案件移送於有管轄權之臺灣
    桃園地方法院，併此敘明。
據上論斷，應依刑事訴訟法第三百四十三條、第三百零四條、第三百零七條、第三百
三十五條，判決如主文。
中      華      民      國      九十四     年     一     月     三      日
                                      臺灣彰化地方法院刑事第一庭
                                          審判長法官  宋  恭  良
                                          法      官  許  雅  婷
                                          法      官  吳  永  梁
右正本證明與原本無異。
如不服本判決，應於判決送達後十日內向本院提出上訴狀( 須附繕本 )。
                                          法院書記官  陳  美  敏
中      華      民      國      九十四     年     一     月     五   日
